【裁判字號】    91,簡上,46
【裁判日期】    920421
【裁判案由】    侵權行為損害賠償
【裁判全文】
臺灣花蓮地方法院民事判決  九十一年度簡上字第四六號
    上  訴  人  華南產物保險股份有限公司
    法定代理人  乙○○
    訴訟代理人  甲○○
    被 上訴 人  丙○○
右當事人間請求侵權行為損害賠償事件，上訴人對於中華民國九十一年八月十九日本
院花蓮簡易庭九十一年度花簡字第一三五號第一審判決提起上訴，本院判決如左：
    主      文
原判決除確定部分外，關於駁回上訴人在第一審之訴超過新臺幣壹萬肆仟伍佰陸拾肆
元部分，及該部分訴訟費用負擔均廢棄。
右廢棄部分，被上訴人應再給付上訴人新臺幣貳萬玖仟壹佰貳拾柒元，及自民國九十
一年三月二十三日起至清償日止，按年息百分之五計算之利息。
其餘上訴駁回。
第一審及第二審訴訟費用由被上訴人負擔十分之三，餘由上訴人負擔。
    事      實
甲、上訴人方面：
一、聲明：廢棄原判決主文第二項，廢棄部分改判被上訴人應給付上訴人新臺幣（下
    同）五萬三千八百零二元。
二、陳述：除與原審判決書所載者相同茲予引用外，補稱：
  （一）本件被上訴人行經閃光紅燈之交叉路口時，應減速接近，先停止於交叉路口
        前，讓幹道車優先通行後，方得續行。而上訴人所承保由訴外人王文昌駕駛
        之自小客車亦疏於行經閃光黃燈之交叉路口減速慢行，以致於在該交叉路口
        處撞擊被上訴人之車輛，上訴人認上開肇事情形，雙方均有過失。
  （二）原審既未送請鑑定單位針對此次事故鑑定雙方責任之主要原因，即遽然認定
        上訴人承保車輛之訴外人王文昌應負擔百分之九十之過失責任，實屬過重，
        顯有違公平，雙方應各負一半過失責任。
  （三）材料費是零件的折扣價，報價單的總額是扣除自付額的金額，統一發票上之
        十五萬零六百一十六元，是修車廠原開的修理費用，經過核對後發現沒修那
        麼多零件，才又另外要求修車廠開一張折讓證明書。
三、證據：援用原審所提證據。
乙、被上訴人方面：被上訴人未於言詞辯論期日到場，依其前到庭之聲明及陳述：
一、聲明：駁回上訴。
二、陳述：除與原審判決書所載者相同茲予引用外，補稱：
  （一）本件車禍事故是對方即訴外人王文昌的錯，當時王文昌自知理虧，王文昌就
        已經賠償我的車損，因為不懂法律才沒有寫和解書。
  （二）車禍當時我在自由街接我婆婆，我的車速很慢，路口是閃紅燈，我有停車注
        意看左右，只有右手邊一輛白色的車離我很遠，我應該可以通過，我開過去
        ，通過重慶路口，才遭到王文昌駕車撞到我的右後車尾，我的車本來是往東
        ，被撞到車頭轉向往西，我認為王文昌的車速很快。我沒有辦法接受上訴人
        的主張，我當時已經通過路口中心線了。
三、證據：無。
丙、本院依職權函詢花蓮縣警察局。
    理      由
一、本件被上訴人，未於言詞辯論期日到場，核無民事訴訟法第三百八十六條所列各
    款之情形，爰依上訴人聲請，由其一造辯論而為判決。
二、上訴人即原告起訴主張被上訴人即被告於民國八十九年六月十三日下午四點鐘左
    右，駕駛車號Ｇ六─七四二六號自用小客車，行經花蓮市○○路與自由街交岔口
    處時，因未依號誌行駛且左方車未讓右方車先行，致撞擊訴外人王文昌所駕駛車
    號Ｑ四─五五七七號自小客車，造成該車受損，而上開受損車已向上訴人投保車
    體損失險，經送修後，上訴人已依約賠付修復費用十三萬六千七百三十二元，上
    訴人已依保險契約支出上述修復費用，爰依保險法第五十三條之規定，代位被保
    險人即王文昌請求被上訴人給付六萬六千三百六十六元，及自起訴狀繕本送達翌
    日即九十一年三月二十三日起至清償日止，按年息百分之五計算之利息等語。（
    上訴人於原審起訴請求被上訴人應給付上訴人十三萬六千七百三十二元及利息，
    原審判決被上訴人應給付上訴人一萬四千五百六十四元，及自民國九十一年三月
    二十三日起至清償日止，按年息百分之五計算之利息，而駁回上訴人其餘之訴，
    上訴人就其敗訴部分上訴，嗣於言詞辯論其日變更聲明給付如上述金額，被上訴
    人就其敗訴部分未經聲明不服，業已確定，併予敘明。）被上訴人即被告則以：
    本件車禍事故是對方即訴外人王文昌的錯，當時王文昌就已經賠償我的車損等語
    資為抗辯。
三、兩造所不爭執之部分：
  （一）被上訴人於八十九年六月十三日下午四點鐘左右，駕駛車號Ｇ六─七四二六
        號自用小客車，沿花蓮市○○街由西往東方向行駛，於行經該路與重慶路交
        岔路口處時，未注意車輛行經閃光紅燈之交岔路口時，應減速接近，先停止
        於交岔路口前，讓幹道車優先通行後認為安全時，方得續行，適有訴外人王
        文昌所駕駛之車號Ｑ四─五五七七號自小客車正沿花蓮市○○路由南往北方
        向行駛，於行經該路與自由街交岔路口處時，亦疏未於閃黃號誌交岔路口處
        減速慢行，注意車前狀況以隨時採取必要之安全措施，反而欲高速通過該路
        口，以致於在該交岔路口處撞擊被上訴人車輛之右後側門，並造成王文昌所
        駕駛系爭小客車受損的事實，業經本院調取花蓮縣警察局花蓮分局中正派出
        所所製作之本件車禍相關資料（含道路交通事故調查報告表、偵訊筆錄、現
        場及車損照片等）查明，並經證人即處理該交通事故之員警梁銘安證述屬實
        ，且被上訴人對發生上開車禍事故乙節並不爭執，堪認上訴人之主張為真實
        。
 （二）上訴人主張訴外人王文昌所駕駛之前開車輛為其承保之車，修復費用共計十
       三萬六千七百三十二元，上訴人已依保險契約支出上述修復費用等情，業據
       提出與所述相符之報價單、發票、汽車保險賠款滿意書等為證，應堪信為真
       實。
四、上訴人主張應依照號誌燈及道路為支幹線作責任分配，被上訴人為支線道車輛，
    應先暫停讓幹線道車輛即訴外人王文昌先行通過，而王文昌亦未減速慢行，故雙
    方應各負一半之過失責任等語。然此為被上訴人所否認，並主張其已過路口中心
    線，並且車頭業已通過路口，係因對造車速過快所致等語置辯。本件爭點為就車
    禍事故之發生訴外人王文昌與被上訴人之過失比例，經查：
  （一）按汽車行駛時，駕駛人應注意車前狀況，隨時採取必要之安全措施；駕駛人
        駕駛汽車應遵守道路交通標誌、標線、號誌之指示；特種閃光號誌各燈號顯
        示之意義如左：一、閃光黃燈表示「警告」，車輛應減速接近，注意安全，
        小心通過。二、閃光紅燈表示「停車再開」，車輛應減速接近，先停止於交
        岔路口前，讓幹道車優先通行後認為安全時，方得續行，道路交通安全規則
        第九十四條第二項、第九十條前段與道路交通標誌標線號誌設置規則第二百
        十一條分別定有明文。
  （二）本件肇事地點為設有閃光紅、黃號誌之交岔路口，兩車行向與撞擊型態為被
        上訴人係駕車行駛於設有閃光紅燈的支線道自由街上，訴外人王文昌則駕車
        行駛於設有閃光黃燈的幹線道重慶路上，被上訴人駕車通過花蓮市○○路○
        ○路口處時，遭王文昌所駕車輛高速撞擊其右後側門肇事乙節，有上述本件
        道路交通事故調查報告表、筆錄、現場及車損照片等附卷可稽，並經本院函
        花蓮縣交通隊查詢上開路段之支幹線情形，此有花蓮縣警察局九十二年三月
        十二日花警交字第０９２０００８７０８號函在卷可證，且核與證人即現場
        處理警員梁銘安證述情節相符，洵堪認定。
  （三）依前所述，被上訴人本應注意車輛行經閃光紅燈之交岔路口時，應減速接近
        ，先停止於交岔路口前，讓幹道車優先通行後認為安全時，方得續行，且支
        線道車應暫停讓幹線道車先行，被上訴人竟疏未注意先停止於交岔路口前即
        直行，而導致本件車禍事故之發生，其有過失甚明。而訴外人王文昌駕車行
        經閃黃號誌之交岔路口處未減速慢行反以高速通行，且未注意車前狀況隨時
        採取必要之安全措施，致撞擊被上訴人所駕之車輛，對車禍之發生亦與有過
        失。
  （四）綜上所述，上訴人承保車輛駕駛人即訴外人王文昌及被上訴人駕車均有過失
        ，且被上訴人為支線道車輛，本應暫停讓幹線道車輛之王文昌優先通行，竟
        未暫停而直行，惟其業已駕車通過路口中心線，並且接近通過路口處，則被
        上訴人享有優先路權，然因訴外人王文昌雖為幹線道車輛，卻超車而未減速
        慢行，其過失責任顯較被上訴人重，而原審認王文昌負百分之九十之過失責
        任確有不妥，本院審酌本件肇事情節，雙方原因力之強弱及過失之輕重，認
        訴外人王文昌應負百分之七十之過失責任，被上訴人應負百分之三十之過失
        責任，洵為適當。從而，上訴人依保險法第五十三之規定取得代位權後，請
        求被上訴人負損害賠償責任，應予准許。
五、（一）又按因故意或過失，不法侵害他人之權利者，負損害賠償責任；損害之發
          生或擴大，被害人與有過失者，法院得減輕賠償金額或免除之，民法第一
          百八十四條第一項前段、第二百十七條第一項定有明文。
    （二）再按被保險人因保險人應保險責任之損失發生，而對於第三人有損失賠償
          請求權，保險人得於給付賠償金額後，代位行使被保險人對於第三人之請
          求權；但其所請求之數額，以不逾賠償金額為限，保險法第五十三條第一
          項亦有明文。而保險法第五十三條所定保險人之代位權，係屬權利之法定
          移轉，保險人取得代位權後，雖得以自己名義逕對第三人行使代位權，然
          其本質係承被保險人對於第三人之損害賠償請求權而來，依任何人不得將
          大於自己所有之權利讓與他人之法理，保險人之代位權應不得優於被保險
          人之求償權，而第三人所得對抗被保險人之事由，亦得執以對抗保險人，
          是以對於意外事故之發生，被保險人如與有過失者，保險人行代位權時，
          第三人主張與有過失者，上訴人所為保險人代位被保險人行使求償權即須
          繼受其權利及義務，而原審所援引之民法第二百二十四條前段及最高法院
          六十八年度第三次民事庭庭推總會會議決議（三）與本件不符，則原審此
          部份之理由即屬不當。
    （三）依前所述，被上訴人應負三分之一之過失責任，王文昌則應負七分之一之
          過失責任，而王文昌之車輛送修支付修理費用為十三萬六千七百三十二元
          （業經扣除王文昌自負額一萬元），雖據上訴人提出上開證物為證，惟該
          零件部分依法扣除折舊費用後為七萬七千六百三十八元【78732元-｛（
          78732元-78732/6）×1/5×1/12｝=78732元-1049元=77638元，元以下四
          捨五入】，工資為六萬八千元（含塗裝費用一萬五千元），合計十四萬五
          千六百三十八元（77638元+68000元=145638元），則王文昌得向被上訴人
          請求賠償費用以上開金額為限。而本件車禍事故被上訴人應負過失責任為
          三分之一，王文昌為七分之一過失責任，經過失相扺後，王文昌得請求之
          賠償金額為四萬三千六百九十一元（145638元×30﹪＝43691元，元以下
          四捨五入），上訴人得代位之範圍，亦不得逾此金額。
六、從而，上訴人主張依保險代位之法律關係，請求被上訴人應賠償四萬三千六百九
    十一元及自起訴狀繕本送達翌日即九十一年三月二十三日起至清償日止，按週年
    利率百分之五計算之法定遲延利息之範圍內，為有理由，應予准許；逾此部分之
    請求，為無理由，應予駁回。原審就此部分其中二萬九千一百二十七元（43691
    元-14564元=29127元）所為上訴人敗訴判決，於法不合，上訴意旨認為原判決不
    當，聲請廢棄改判，為有理由，應予廢棄改判如主文第一項、第二項所示。其餘
    請求既無理由，原審所為駁回判決，合於法律規定；上訴意旨認為原判決不當，
    聲請廢棄改判，仍為無理由，應予駁回。
七、據上論結，本件上訴一部為有理由，一部為無理由，依民事訴訟法第四百三十六
    條之一第三項、第四百四十九條第一項、第四百五十條、第七十九條但書、第三
    百八十五條第一項前段，判決如主文。
中      華      民      國    九十二    年      四      月    二十一    日
                        臺灣花蓮地方法院民事庭
~B審判長法官  湯文章
~B法      官  郝燮戈
~B法      官  饒金鳳
右正本証明與原本無異。
不得上訴第三審（參見民事訴訟法第四百三十六條之二、第四百六十六條）。
~B法院書記官  吳金寶
中      華      民      國    九十二    年      四      月      二十一  日


司法院資訊處製作；財團法人民間司法改革基金會備份。
